臺灣桃園地方法院刑事判決
                                   109年度審訴字第2071號
公  訴  人  臺灣桃園地方檢察署檢察官
被      告  林大耀



上列被告因違反廢棄物清理法案件，經檢察官提起公訴（109 年
度偵字第28308 號），被告就被訴事實為有罪之陳述，本院合議
庭裁定由受命法官獨任以簡式審判程序進行審理，判決如下：
    主  文
林大耀共同犯廢棄物清理法第四十六條第四款之非法貯存、清除
、處理廢棄物罪，處有期徒刑壹年。
未扣案之犯罪所得新臺幣柒萬元沒收，於全部或一部不能沒收或
不宜執行沒收時，追徵其價額。
    事實及理由
一、本件犯罪事實及證據，除證據部分增列「被告林大耀於本院
    準備程序及審理時之自白」外，其餘均與臺灣桃園地方檢察
    署檢察官起訴書之記載相同，茲引用如附件。
二、論罪科刑：
（一）按行為後法律有變更者，適用行為時之法律。但行為後之
      法律有利於行為人者，適用最有利於行為人之法律，刑法
      第2條第1項定有明文。查被告林大耀為本案行為後，廢棄
      物清理法第46條之規定於民國106年1月18日修正公布，並
      於同年1月20日生效施行。該法第46條修正後，法定刑業
      由原定之「1年以上5年以下有期徒刑，得併科新臺幣3百
      萬元以下罰金」，修正為「1年以上5年以下有期徒刑，得
      併科新臺幣1千5百萬元以下罰金」，是修正後已提高併科
      罰金刑部分之最高刑度，涉及科刑規範之變更，自有新舊
      法比較適用之必要。而依刑法第2條第1項揭示之「從舊從
      輕」原則比較該條修正前、後規定之適用結果，因修正前
      廢棄物清理法第46條法定刑之罰金刑上限較低，修正後之
      廢棄物清理法第46條規定顯未較有利於被告，仍應適用其
      行為時法，即106年1月18日修正施行前之廢棄物清理法第
      46條之規定，予以論罪科刑。
（二）廢棄物清理法第46條第1項第4款所稱「貯存」，係指事業
      廢棄物於清除、處理前，放置於特定地或貯存容器、設施
      內之行為。所謂「清除」，乃指廢棄物之收集、運輸行為
      。而所謂「處理」，包括①中間處理：即最終處置前，以
      物理、化學、生物、熱處理或其他處理方法，改變其物理
      、化學、生物特性或成分，達成分離、減積、去毒、固化
      或安定之行為；②最終處置：指衛生掩埋、封閉掩埋、安
      定掩埋或海洋棄置廢棄物之行為；③再利用：指事業機構
      產生之事業廢棄物自行販賣、轉讓或委託作為原料、材料
      、填土或其他經中央主管機關認定之用途行為（參見事業
      廢棄物貯存清除處理方法及設施標準第2條第1至3款之名
      詞定義、最高法院93年度台上字第2401號判決意旨）。另
      按廢棄物清理法第46條第4款前段之規定，並未限於公、
      民營廢棄物清除處理機構始有適用，以從事廢棄物清除處
      理為業之自然人，亦包括在內；且依該款前段之文義觀之
      ，凡未領有許可文件而從事事業廢棄物清除、處理者，即
      已該當，並不以行為人究係受託或自行清除、處理廢棄物
      而有不同。從而未領有許可文件之事業機構受委託從事事
      業廢棄物之清除、處理，固為處罰之對象，即便是自行清
      除所購買之事業廢棄物，亦在處罰之列（最高法院102年
      度台上字第5190號判決要旨參照）。被告未領有廢棄物清
      除許可文件，依法不得從事一般事業廢棄物之清除業務，
      竟與同案共犯林柏傑共同謀議，由林柏傑負責收集並聯繫
      化學槽車載送氯化銅廢液，及聯繫化學槽車載送以處理再
      利用程序產生之聚氯化鋁、氯化鐵等廢液，並販售該等置
      換程序中析出之銅粉以獲利；被告則負責將氯化銅轉換為
      銅粉、聚氯化鋁、氯化鐵之處理過程，及看顧暫時貯存之
      廢液，所為顯已該當上開廢棄物清理法所指之「貯存」、
      「清除」、「處理」行為。
（三）核被告所為，係犯修正前廢棄物清理法第46條第4款前段
      之非法貯存、清除、處理廢棄物罪。又集合犯乃其犯罪構
      成要件中，本就預定有多數同種類之行為將反覆實行，立
      法者以此種本質上具有複數行為，反覆實行之犯罪，歸類
      為集合犯，特別規定為一個獨立之犯罪類型，例如收集犯
      、常業犯等。廢棄物清理法第46條第4款前段之非法清理
      廢棄物罪，係以未依同法第41條第1項規定領有廢棄物清
      除、處理許可文件而受託清除、處理廢棄物者為犯罪主體
      ，再依該第41條第1項前段以觀，可知立法者顯然已預定
      廢棄物之清除、處理行為通常具有反覆實行之性質。是本
      罪之成立，本質上即具有反覆性，而為集合犯（最高法院
      104年5月26日第9次刑事庭會議決議要旨參照）。被告於
      本案所犯修正前廢棄物清理法第46條第4款前段之罪，其
      行為具有反覆性，揆諸上開說明，屬集合犯，僅論以一罪
      。被告與同案共犯林柏傑就本案違反廢棄物清理法之犯行
      ，有犯意之聯絡與行為分擔，應論以共同正犯。
（四）爰以行為人之責任為基礎，審酌被告明知未經主管機關許
      可或領有許可文件，仍以附件所載方式清理廢棄物，致生
      環境衛生之損害，所為實屬不該而應予非難；惟其犯後坦
      承犯行，態度尚可，複衡諸被告犯罪之動機、目的、手段
      、品行與智識程度、家庭經濟及生活狀況、犯罪所生之損
      害等一切情狀，量處如主文所示之刑。
三、按犯罪所得，屬於犯罪行為人者，沒收之；沒收，於全部或
    一部不能沒收或不宜執行沒收時，追徵其價額，刑法第38條
    之1第1項前段、第3項定有明文。經查，本案被告於本院準
    備程序中自承取得報酬新臺幣7萬元，並未扣案，應依刑法
    第38條之1第1項前段、第3項規定諭知沒收，於全部或一部
    不能沒收或不宜執行沒收時，追徵其價額。
據上論斷，應依刑事訴訟法第273條之1第1項、第299條第1項前
段、第310條之2、第454條第2項，修正前廢棄物清理法第46條第
4款前段，刑法第2條第1項、第11條前段、第28條、第38條之1第
1項前段、第3項，判決如主文。
本案經檢察官賴怡伶到庭執行職務。
中　　華　　民　　國　　110 　年　　12　　月　　27　　日
                    刑事審查庭    法  官 　   高上茹
以上正本證明與原本無異。
如不服本判決應於收受判決後20日內向本院提出上訴書狀，並應
敘述具體理由。其未敘述上訴理由者，應於上訴期間屆滿後20日
內向本院補提理由書（均須按他造當事人之人數附繕本）「切勿
逕送上級法院」。
                                  書記官   　 蔡宛軒
中　　華　　民　　國　　110 　年　　12　　月　　27　　日
附錄本判決論罪法條全文：
修正前廢棄物清理法第46條
有下列情形之一者，處一年以上五年以下有期徒刑，得併科新臺
幣三百萬元以下罰金：
一、任意棄置有害事業廢棄物。
二、事業負責人或相關人員未依本法規定之方式貯存、清除、處
    理或再利用廢棄物，致污染環境。
三、未經主管機關許可，提供土地回填、堆置廢棄物。
四、未依第四十一條第一項規定領有廢棄物清除、處理許可文件
    ，從事廢棄物貯存、清除、處理，或未依廢棄物清除、處理
    許可文件內容貯存、清除、處理廢棄物。
五、執行機關之人員委託未取得許可文件之業者，清除、處理一
    般廢棄物者；或明知受託人非法清除、處理而仍委託。
六、公民營廢棄物處理機構負責人或相關人員、或執行機關之人
    員未處理廢棄物，開具虛偽證明。
附件：
臺灣桃園地方檢察署檢察官起訴書
                                    109年度偵字第28308號
    被　　　告　林大耀　男　46歲（民國00年0月00日生）
                        住○○市○○區○○○街00號15樓之3
                      （另案在法務部○○○○○○○執行    中）
                        國民身分證統一編號：Z000000000號
上列被告因違反廢棄物清理法案件，業經偵查終結，認應提起公
訴，茲將犯罪事實及證據並所犯法條分敘如下：
        犯罪事實
一、林大耀明知其未依廢棄物清理法第41條第1項規定領有廢棄
    物清除、處理許可文件，不得從事廢棄物之貯存、清除、處
    理，竟與林柏傑（另案通緝中）計畫從事收集氯化銅廢液再
    利用牟利之事業，而共同基於違法從事廢棄物貯存、清除、
    處理之犯意聯絡，由林柏傑負責收集並聯繫化學槽車載送氯
    化銅廢液，及聯繫化學槽車載送以處理再利用程序產生之聚
    氯化鋁、氯化鐵等廢液，並販售該等置換程序中析出之銅粉
    以獲利；林大耀則負責將氯化銅轉換為銅粉、聚氯化鋁、氯
    化鐵之處理過程，及看顧暫時貯存之廢液。雙方謀議既定，
    林大耀即依林柏傑之指示，以林柏傑之名義，於民國103年1
    月20日，向不知情之莊雪貞（莊雪貞業經本署檢察官以104
    年度偵字第9426號案件為不起訴處分確定）租用其所有坐落
    於桃園縣大園鄉（現改制為桃園市○○區0○○村00鄰○○○00○00
    號鐵皮屋，作為處理氯化銅之廠房使用；繼於103年1月20日
    起至同年5月12日止之期間內，以月薪新臺幣3萬5,000元之
    代價，受雇於林柏傑，在上址廠房內，進行將氯化銅轉換為
    銅粉、聚氯化鋁、氯化鐵之處理過程，及看顧暫時貯存該廠
    房內之廢液。嗣因桃園縣（現改制為桃園市，下以新制稱）
    政府環保局自103年2月起，多次接獲民眾陳情，表示上址附
    近之河川有遭受污染之情形，經環保局派員在陳情地點進行
    巡查，檢驗出pH值有過酸之情形，顯係已遭酸性物質污染，
    又經多次實地查證後發現，陳情案件所指之污染源，均係來
    自上開鐵皮屋所排放之廢棄物，始循線查悉上情。
二、案經桃園市政府警察局大園分局報告暨本署檢察官指揮偵辦
    。
　　    證據並所犯法條
一、上揭犯罪事實，業據被告林大耀供承不諱，核與證人莊雪貞
    指述情節相符，並有房屋租賃契約書、門號0000000000號之
    申辦人資料（申辦人為張嘉純）、張嘉純之個人戶籍資料查
    詢結果、山銀行存匯中心103年5月27日山個（存）字第10
    30523201號函所附帳戶申請人資料、內政部警政署刑事警察
    局103年6月4日刑紋字第1030045518號鑑定書、案發現場暨
    附近水體污染情形蒐證照片、錄影監視畫面翻拍照片、行政
    院環境保護署環境檢驗所檢測報告、水質檢測報告、本署10
    3年5月16日勘驗筆錄等在卷可稽，大型貯存桶5桶、中型貯
    存桶2桶、小型貯存桶14桶扣案（由莊雪貞代保管）可資佐
    證，是被告犯嫌應堪認定。
二、查被告行為後，廢棄物清理法第46條業經修正公布施行，依
    刑法第2條第1項規定，比較新舊法結果，應適用修正前之規
    定。是核被告所為，係犯修正前廢棄物清理法第46條第4款
    前段之非法貯存、清除、處理廢棄物罪嫌（按：廢棄物清理
    法第46條第4款所規定之犯罪構成要件行為，計有「貯存」
    、「清除」及「處理」三者，其中所謂「貯存」，指一般廢
    棄物於清除、處理前，放置於特定地點或貯存器、設施內之
    行為，「清除」則指一般廢棄物之收集、運輸行為，至「處
    理」則包含：(1)、中間處理：指一般廢棄物在最終處置前
    ，以物理、化學、生物、熱處理、堆肥或其他處理方法，改
    變其物理、化學、生物特性或成分，達成分離、減積、去毒
    、固化或安定之行為。(2)、最終處置：指將一般廢棄物以
    安定掩埋、衛生掩埋或封閉掩埋之行為。(3)、再利用：一
    般廢棄物做為原料、材料、燃料、填土或其他經中央主管機
    關及目的事業主管機關認定之用途行為，有行政院環境保護
    署發布之「一般廢棄物貯存清除處理方法及設施標準」可資
    參酌，是以廢棄物之處理過程，含貯存、清除及處理三種過
    程，最高法院93年度台上字第2401號判決意旨可資參照）。
    被告與林柏傑有犯意聯絡及行為分擔，請論以共同正犯。又
    廢棄物清理法第46條之罪，本質上即具有反覆性，而為集合
    犯（最高法院104年度第9次刑事庭會議決議可資參照），故
    被告所為，請論以1罪。至扣案物品，併請依法宣告沒收。
三、依刑事訴訟法第251條第1項提起公訴。
    此　  致
臺灣桃園地方法院
中　　華　　民　　國　 109　　年　　9 　　月　　25　　日
                               檢　察　官 林郁芬
本件證明與原本無異　　　　　　　　　　　　　　　
中　　華　　民　　國　 109　　年　  10　　月　   7　 日
                               書  記  官　廖珣
所犯法條
修正前廢棄物清理法第46條第4款前段
有下列情形之一者，處一年以上五年以下有期徒刑，得併科新臺
幣三百萬元以下罰金：
一、任意棄置有害事業廢棄物。
二、事業負責人或相關人員未依本法規定之方式貯存、清除、處
     理或再利用廢棄物，致污染環境。
三、未經主管機關許可，提供土地回填、堆置廢棄物。
四、未依第四十一條第一項規定領有廢棄物清除、處理許可文件
    ，從事廢棄物貯存、清除、處理，或未依廢棄物清除、處理
    許可文件內容貯存、清除、處理廢棄物。
五、執行機關之人員委託未取得許可文件之業者，清除、處理一
    般廢棄物者；或明知受託人非法清除、處理而仍委託。
六、公民營廢棄物處理機構負責人或相關人員、或執行機關之人
    員未處理廢棄物，開具虛偽證明。